最　高　行　政　法　院　裁　定
　　　　　　　　　　　　　　　　　　 96年度裁字第01908號
抗　告　人　甲○○○○○○○○.
上列抗告人因與相對人中央健康保險局間聲請停止執行事件，對
於中華民國96年5月31日臺北高等行政法院96年度停字第28號裁
定提起抗告，本院裁定如下︰
    主  文
抗告駁回。
抗告訴訟費用由抗告人負擔。
    理  由
一、按本件抗告人對其所受之裁罰處分，申請停止執行，而經事
    實審法院裁定駁回，有關本案之原因事實與抗告人之申請內
    容及原審法院之駁回理由，可簡述如下：
  (一)原因事實部分：
    1.抗告人與相對人簽有全民健康保險特約醫事服務機構合約
      。而相對人所屬臺北分局於合約有效期間之95年1月2日至
      同年月13日時段內，派員訪查抗告人之診所保險對象，認
      定現抗告人有就許姓保險對象等9人多刷保險對象ＩＣ卡
      就診次數，再記載不實病歷向相對人申報渠等於93年9月2
      9日至94年9月22日期間之醫療費用等違規情事。
    2.相對人在上開主觀之事實認定基礎下，除函送臺北市衛生
      局查明該診所是否違反相關醫療法規外，復於95年4月27
      日作成以下之行政處分：
      (1)處分字號：
        健保醫字第0950059507號函。
      (2)處分作成之法規範基礎：
        行為時之全民健康保險法第72條。
        行為時全民健康保險醫事服務機構特約及管理辦法（
          下稱特約及管理辦法）第34條第1項第7款（業經行政
          院衛生署95年2月8日修正公佈為第66條第1項第8款）
          。
      (3)處分之規制性內容：
        對抗告人停止特約2個月，期間自95年7月1日起至95年8
        月31日止，於停止特約期間，抗告人對保險對象提供之
        醫療保健服務，相對人不予支付。
    3.後續行政爭訟程序之進行：
      (1)抗告人不服，向相對人申請複核，但未獲變更。不過相
        對人同意暫緩執行。
      (2)抗告人復向全民健康保險爭議審議委員會（下稱爭審會
        ）申請審議，經爭審會以（95）權字15072號審定書審
        定「申請審議駁回」。
      (3)抗告人再向行政院衛生署提起訴願，而經行政院衛生署
        於96年2月5日作成衛署訴字第0960000693號訴願決定。
        駁回抗告人之訴願。
      (4)而在訴願駁回後，相對人即於96年2月12日作成健保醫
        字第0960007629號函通知抗告人，自96年5月1日起至96
        年6月30日止停止特約2個月（即啟動上開處分之執行程
        序）。
      (5)抗告人乃向原審法院聲請停止上開處分之執行。
  (二)抗告人申請「停止執行」之原由：
    其認為相對人作成上開不利於抗告人之「停止特約」處分，
    將造成抗告人長期診治之慢性病患因全民健康保險未為給付
    ，無法至抗告人診所就診取藥，亦造成抗告人聲譽受損，均
    屬難以回復之損害。
  (三)原審法院駁回抗告人請求所持之理由：
    (1)停止特約處分之執行，其效果僅使抗告人因執行業務無健
      保之給付而減少客源，抗告人仍非不能執行業務，故該處
      分之執行，與抗告人之聲譽如何，尚無關聯。
    (2)縱令因此使抗告人執行業務減少，受有財產上之損害，或
      抗告人認其聲譽受有損害，依一般社會通念，尚非不能以
      金錢予以補償。
    (3)又抗告人所稱之慢性病患，於停止特約期間，雖不能至抗
      告人診所就診取藥，但臺北地區醫療資源豐富，全民健康
      保險特約醫事服務機構眾多，應不會造成慢性病患之不便
      。
    (4)依醫療法第71條之規定：「醫療機構應依其診治之病人要
      求，提供病歷複製本，必要時提供中文病歷摘要，不得無
      故拖延或拒絕；其所需費用，由病人負擔」。故有關保險
      病患，亦不難到其他醫院或診所以全民健康保險之保險對
      象身分就診；是以系爭停止特約處分之執行，對於病患而
      言，不致發生發生難於回復之損害。
    (5)綜合以上理由，抗告人主張系爭停止特約處分之執行，將
      發生難於回復的損害云云，並非可採。
    (6)至於抗告人主張有關停止特約所依據之訪談記錄有不當之
      處一節，核屬本案部分有無理由應審究之範圍，尚無從於
      本件聲請停止執行之程序予以論究。
二、抗告意旨則基於以下之理由，主張原裁定違法：
  (一)抗告人若遭不當裁罰而停止特約二個月，將造成名譽難以回
    復損害，即使嗣後以金錢予以填補亦難以計算而耗費社會資
    源。又慢性病患與醫師之間存在特殊信賴關係不具可替代性
    ，原裁定以臺北地區醫療資源，全民健保特約醫院眾多，不
    致造成慢性病患之不便為由，駁回抗告人之聲請，實屬誤解
    。
  (二)又依本院95年裁字2380號裁定要旨，本件勝訴機率大，致「
    保全之急迫性」標準降低，應符合行政訴訟法第116條第2項
    停止執行之要件，原裁定未論及此有所不當等語，請求撤銷
    原裁定，並另為裁定准予停止原處分及系爭行政處分之執行
    。
三、本院按：
  (一)有關權利暫時保護制度法理基礎的回顧說明：
    1.按所有「暫時權利保護」制度（包括「停止執行」及「假
      扣押」或「假處分」等），其審理程序之共同特徵，均是
      要求法院在有時間壓力之情況下，以較為簡略之調查程序
      ，按當事人提出之有限證據資料，權宜性地、暫時性地決
      定、是否要先給予當事人適當之法律保護（以免將來的保
      護緩不濟急）。
    2.是以行政訴訟法第116條第2項所定「行政訴訟繫屬中，行
      政法院認為原處分或決定之執行，將發生難於回復之損害
      ，且有急迫情事者，得依職權或依聲請裁定停止執行，但
      於公益有重大影響或抗告人之訴在法律上顯無理由者，不
      得為之」，其構成要件之詮釋，或許不宜過於拘泥於條文
      ，而謂一定要先審查「行政處分之執行結果是否將立即發
      生難於回復之損害」，而在有確認有此等難以回復之損害
      將立即發生後，才去審查「停止原處分之執行是否於公益
      有重大影響」或「本案請求在法律上是否顯無理由」，因
      為這樣的審查方式似乎過於形式化。
    3.而本院認為，比較穩當的觀點或許是：把「保全之急迫性
      」與「本案請求勝訴之蓋然率」當成是否允許停止執行之
      二個衡量因素，而且彼此間有互補功能，當本案請求勝訴
      機率甚大時，保全急迫性之標準即可降低一些；當保全急
      迫性之情況很明顯，本案請求勝訴機率值或許可以降低一
      些。
    4.另外「難以回復之損害」，固然要考慮將來可否以金錢賠
      償，但也不應只以「能否用金錢賠償損失」當成惟一之判
      準。如果損失之填補可以金錢為之，但其金額過鉅時，或
      者計算有困難時，為了避免將來國家負擔過重的金錢支出
      或延伸出耗費社會資源的不必要爭訟，仍應考慮此等後果
      是否有必要列為「難以回復損害」之範圍。
  (二)而在上開法理基礎下，若遵循其判斷體系，本案基本上已無
    保全必要。因為在本院收案之際（96年7月3日），原處分已
    執行完畢（96年6月30日）。暫停執行之保全意義已行喪失
    。若原（本案）處分最終被認定為「違法」，剩餘者，僅是
    損害賠償之事後填補損失之課題而已。
  (三)實則在保全程序中，法律審之功能，並不是單純審查保全裁
    定有無錯誤，還須考量「即時」之救濟保護是否還有功能，
    這才是保全程序之核心課題。若「即時防治」之觀點在個案
    中已無意義，即應認保全裁定之抗告為無理由，應予駁回。
四、依行政訴訟法第104條、民事訴訟法第95條、第78條，裁定
    如主文。
中　　華　　民　　國　　96　　年　　8　　 月　　16　　日
                  第二庭審判長法  官　鄭　淑　貞
                              法  官  黃　合　文
                              法  官　吳　明　鴻
                              法  官　鄭　小　康
                              法  官　帥　嘉　寶
以  上  正  本  證  明  與  原  本  無  異
中　　華　　民　　國　　96　　年　　8　　 月　　17　　日
　　　　　　　　　　　　　　　書記官　莊　俊　亨
